臺灣桃園地方法院刑事判決　　　　　　　100年度訴字第218號
公　訴　人　臺灣桃園地方法院檢察署檢察官
被　　　告　鄧文義
選任辯護人　陳俊隆律師
上列被告因強盜案件，經檢察官提起公訴（99年度偵字第31650
號），本院判決如下：
    主  文
鄧文義共同意圖為自己不法之所有，攜帶兇器，以強暴、脅迫至
使不能抗拒，而取他人之物，處有期徒刑柒年陸月。扣案之西瓜
刀壹把沒收。
    事  實
一、鄧文義與王辰意（另案由臺灣桃園地方法院檢察署檢察官偵
    辦中）為朋友關係，於民國99年11月29日下午8 時許，王辰
    意約鄧文義在桃園縣楊梅市天晟醫院附近碰面後，虛意詢問
    鄧文義有無朋友販賣笑氣，鄧文義告知其朋友郭峻龍有在販
    賣笑氣，王辰意即於同日下午10時許，以鄧文義所持用之門
    號0000000000號行動電話撥打予郭峻龍，佯稱購買笑氣，並
    約於同日下午10時30分許，在桃園縣楊梅市○○路與秀才路
    口之楊梅國小天橋前商談交易，王辰意騎乘機車搭載鄧文義
    前往約定地點，途中王辰意將內放西瓜刀1 把之牛皮紙袋交
    予鄧文義，鄧文義詢之王辰意做該西瓜刀作何用途，王辰意
    回稱要對郭峻龍行搶，鄧文義雖表示拒絕，但仍將該西瓜刀
    收下，並藏放在外套內，由王辰意搭載至楊梅國小，嗣郭峻
    龍駕車抵達約定地點後，王辰意及鄧文義示意郭峻龍一同前
    往他地交易，郭峻龍不疑有他，遂跟隨渠2 人前往，嗣到達
    桃園縣楊梅市○○路241 巷口，王辰意向郭峻龍表示要先回
    家查看有無人在家，要郭峻龍先在巷口等待，旋與鄧文義騎
    乘機車進入巷內，王辰意再次向鄧文義表示要對郭峻龍行搶
    ，鄧文義仍表示拒絕，王辰意遂向鄧文義佯稱僅向郭峻龍購
    買笑氣，旋至巷口將郭峻龍帶入巷底並佯與郭峻龍聊天，鄧
    文義雖心有存疑，但仍配合王辰意一同與郭峻龍聊天，鬆懈
    其心防，嗣於同日下午10時50分許，郭峻龍因等待甚久，轉
    身欲搬裝笑氣予王辰意時，王辰意竟以左手由後制壓郭峻龍
    脖頸處，右手持疑似改造手槍之物品（未扣案，無法證明具
    有殺傷力）抵住其頭部，將其壓制在該巷內房屋之圍牆，王
    辰意並喝令郭峻龍不准動，脅迫其將財物交出，同時指示鄧
    文義將西瓜刀拿出，鄧文義竟未拒絕，仍基於意圖為自己不
    法所有之強盜犯意聯絡，自外套內取出客觀上對人之生命、
    身體具有危險性而可供兇器使用之西瓜刀1 把架在郭峻龍脖
    頸處，而以此強暴、脅迫之方式，至使郭峻龍不能抵抗，王
    辰意趁此取走郭峻龍身上及其所駕車輛內之郭峻龍所有之現
    金共計新臺幣（下同）24,500元、金戒指1枚、搭配門號000
    0000XXX、0000000XXX號行動電話2支、不詳門號之行動電話
    2支、LV皮夾1個及車鑰匙1 把，王辰意得手後即指示鄧文義
    上車，旋由王辰意騎乘上開機車搭載鄧文義逃逸，途中鄧文
    義依王辰意指示，將該西瓜刀丟棄於桃園縣楊梅市○○路某
    處水溝內，王辰意並交付鄧文義3、4,000元，要其前往桃園
    縣楊梅市香格里拉汽車旅館躲藏，鄧文義遂依指示在該旅館
    躲藏數日。因郭峻龍遭強盜後立即報警處理，嗣經警方循線
    通知鄧文義到場調查，並由鄧文義帶同員警至上開水溝內尋
    獲前開西瓜刀1把，而查悉上情。
二、案經郭峻龍訴由桃園縣政府警察局楊梅分局報請臺灣桃園地
    方法院檢察署偵查起訴。
    理  由
一、程序方面
(一)、按刑事訴訟法第159條第1項規定：「被告以外之人於審判外
    之言詞或書面陳述，除法律有規定者外，不得作為證據」；
    其立法本旨係以證人於審判外之言詞或書面陳述，屬於傳聞
    證據，此項證據，當事人無從直接對於原供述者加以詰問，
    以擔保其真實性，法院亦無從直接接觸證人而審酌其證言之
    憑信性，違背直接審理及言詞審理之原則，除具有必要性及
    信用性情況之除外者外，原則上不認其有容許性，自不具證
    據能力；至所謂具有必要性及信用性情況者，例如刑事訴訟
    法第159條之1、之2、之3、之4、之5情形，仍例外認其有證
    據能力。倘法院已經依據當事人聲請傳喚證人到庭接受檢辯
    雙方之交互詰問，則法院既已透過直接、言詞審理方式檢驗
    過該證人之前之證詞，當事人之反對詰問權亦已受到保障得
    以完全行使之情況下，該等審判外證據除有其他法定事由（
    例如：非基於國家公權力正當行使所取得或私人非法取得等
    ，而有害公共利益，即以一般證據排除法則為判斷），應認
    該審判外供述已得透過審判程式之詰問檢驗，而取得作為證
    據之資格，亦即其審判外供述與審判中供述相符部分，顯然
    已經構成具備可信之特別情狀，自有證據資格（實務上之作
    用常為引用該等陳述與審判中陳述相符，強化該證人供述之
    可信度），其不符部分，作為檢視審判中所為供述可信與否
    之彈劾證據，當無不許之理。甚者，其不符部分倘係於司法
    警察、檢察事務官調查中之供述，作為認定被告犯罪與否之
    證據，亦僅需依照刑事訴訟法第159條之2規定，斟酌其審判
    外供述作成外部環境、製作過程、內容、功能等情況認為之
    前供述較為可信，即可取得證據資格，而作為認定事實之證
    據資格（參照最高法院94年度臺上字第2507號、95年臺上字
    第2515號判決意旨參照）。查證人郭峻龍於警詢時之陳述（
    見臺灣桃園地方法院檢察署99年度偵字第31650號卷第24-25
    頁），固屬傳聞證據，惟證人郭峻龍經本院於審判期日傳喚
    到庭進行交互詰問程序，直接言詞審理檢視其證詞，觀諸證
    人郭峻龍於本院審理時證述之內容與警詢中所述情節均大致
    相符，故其於警詢之供述，對於被告當然已取得作為證據之
    資格，相符部分，自有證據能力。至證人郭峻龍於警詢時雖
    證述：伊到達案發地點停好車後，被告及王辰意2 人立即將
    伊推倒，1人手持西瓜刀，1人手持疑似改造之手槍，架在伊
    脖子上要伊將錢拿出來等情（見同上偵卷第24頁背面），與
    其於本院審理中證述：伊與王辰意聊天聊很久，伊想離去，
    就向王辰意說要搬笑氣給他，伊準備要搬時，王辰意就從後
    面押住伊脖子，叫伊不要動，並叫被告把刀子拿出來，被告
    就將刀子拿出來，王辰意就從外套裡把槍拿出來，叫伊不要
    動，把錢拿出來等情（見本院100年度訴字第218號卷第38頁
    ）略有相異，惟觀諸證人郭峻龍於本院審理時就案發細節均
    能據實陳述，且與警詢中證述情節大致相符，並無避重就輕
    或偏頗被告之處，再審酌證人郭峻龍於本院審理時，經本院
    告知具結義務及偽證罪之處罰，證人郭峻龍與被告素無怨隙
    ，當無虛偽陳述以偏頗被告之必要，證人郭峻龍亦明確證述
    應以在本院審理時所證述之內容較為正確，而上開證詞雖有
    歧異之處，然縱觀其於警詢時證述之全部情節，應係警詢筆
    錄記載過於簡略所致，尚難認此部分陳述與其於檢察官訊問
    、本院審理時證述情節有重大歧異而無可信之特別情狀，附
    此敘明。是辯護人為被告辯護稱：證人郭峻龍於警詢時之陳
    述為審判外之陳述，無證據能力云云，要無足採。
(二)、次按被告以外之人於偵查中向檢察官所為之陳述，除顯有不
    可信之情況者外，得為證據，刑事訴訟法第159條之1第2 項
    定有明文。此乃因檢察官訊問證人、鑑定人等被告以外之人
    時，均能遵守法律規定而不致違法取供，並令具結，可信性
    極高，為兼顧理論與實務而設。故被告、辯護人如主張證人
    於偵查中所為證言顯有不可信之情形者，本乎當事人主導證
    據調查原則，自應負舉證責任，否則，被告以外之人向檢察
    官所為之陳述，毋庸另為證明，即得作為認定被告犯罪之證
    據。查證人郭峻龍在臺灣桃園地方法院檢察署，經檢察官告
    知具結義務及偽證罪之處罰，並均依法具結而為陳述，此有
    卷附上開偵訊筆錄及證人結文在卷可參（見同上偵卷第68-7
    0 頁），雖被告之辯護人亦否認證人郭峻龍於檢察官訊問時
    證述之證據能力，惟被告及其辯護人並未就前開證人之陳述
    是否顯有不可信之狀況詳加釋明，參以上揭法條規定，本院
    自得以證人郭峻龍於檢察官訊問時之證述採為本件證據。
(三)、至於本案所引用之其餘供述及非供述證據，經本院依法踐行
    調查證據程序，公訴人、被告及指定辯護人均不爭執其餘各
    該證據之證據能力，且迄本院言詞辯論終結前未就其餘證據
    之證據能力聲明異議，又查無依法應排除其證據能力之情形
    ，是後述所引用其餘證據之證據能力均無疑義，依法自有證
    據能力，均得作為本案證據，附此敘明。
二、訊據被告鄧文義固不否認於王辰意持疑似改造手槍之物對被
    害人郭峻龍施以強暴、脅迫行為時，曾持扣案之西瓜刀站立
    在旁之事實，惟矢口否認有何加重強盜之犯行，辯稱：伊於
    當日下午8、9時與王辰意約在楊梅天晟醫院附近，王辰意說
    要買笑氣，伊說郭峻龍有在賣笑氣，王辰意即用伊電話約郭
    峻龍出來，當時還沒有說要搶郭峻龍，是到秀才路後，王辰
    意說要回家看有無人在家，伊就與王辰意先進入巷底，此時
    王辰意說要搶郭峻龍，伊說不行，郭峻龍是伊朋友，王辰意
    就說那不要搶，只買笑氣，並把西瓜刀交予伊，跟伊說買玩
    笑氣後要去處理別的事情，然後王辰意去巷口將郭峻龍帶進
    巷內，王辰意對郭峻龍說他家還有人，稍等一下，伊、王辰
    意及郭峻龍就在該處聊天，聊天時伊趁機叫郭峻龍先回去，
    但王辰意說郭峻龍都來了，怎麼可以先回去，而郭峻龍也沒
    有要走的意思，他說要先裝好笑氣，但在裝笑氣時，王辰意
    突然持槍勒住郭峻龍脖子要求郭峻龍不准動，開始搜索他身
    體，並叫伊將刀子拿出來，伊就將刀子拿出來站在旁邊，但
    伊距離郭峻龍很遠，刀子垂著朝地面，也沒有舉起，亦未架
    在郭峻龍脖子，伊有跟王辰意說這樣會害到伊，但王辰意仍
    繼續搜郭峻龍身體，然後再去搜郭峻龍之汽車，當時王辰意
    雖沒有要伊繼續看守郭峻龍，但王辰意的槍還是繼續指著郭
    峻龍，後來王辰意就叫伊走云云；辯護人為被告辯護稱：被
    告係受王辰意持槍脅迫才手持西瓜刀，並無強盜行為及犯意
    ，且被害人郭俊龍係誣指被告對其強盜云云。經查：
(一)、證人即被害人郭峻龍於警詢時證述：伊於99年11月29日下午
    10時許，接獲被告使用之門號來電，約伊至桃園縣楊梅市○
    ○路與秀才路口碰面談事情，伊依約開車前往，見面後被告
    及王辰意就要伊開車隨他們到另一個地方，到秀才路241 巷
    口後，伊停好車，被告及王辰意即將伊推倒，被告手持西瓜
    刀、王辰意手持疑似改造手槍，架著伊脖子，叫伊把錢拿出
    來，伊之金戒指1只、門號0000000XXX、0000000XXX及另2支
    門號不詳之行動電話共4 支、現金24,500元及車鑰匙都被拿
    走，渠2人得手後即騎車逃逸等語（見同上偵卷第24-25頁）
    ，其於檢察官訊問時證述：伊於99年11月29日下午10時許，
    接獲被告使用之門號來電，說有事要見面談，約伊至楊梅市
    ○○路與秀才路口碰面，伊依約開車前往，見面後被告及王
    辰意就要伊開車跟他們到另一個地方，在某小路停好車後，
    王辰意就將伊押在牆上，拿槍指伊頭部，鄧文義再拿出西瓜
    刀架在伊脖子上，要伊將錢拿出來，王辰意搜伊身體及車子
    ，將金戒指、行動電話4 支、現金20,000多元、車上包包內
    之現金500 元及LV皮夾、車鑰匙取走；被告沒有搜伊身體，
    他拿刀架在伊脖子上，叫伊不要動，被告並沒有阻止王辰意
    搶伊，但鄧文義說他也是被逼的等語（見同上偵卷第68、69
    頁），嗣於本院審理時復證述：伊於99年11月29日下午10時
    許，接獲被告使用之門號來電說要買笑氣，但伊沒注意電話
    中是被告或王辰意聲音，他們約伊在楊梅市○○路之天橋見
    面，伊到達後，王辰意騎機車搭載被告要伊跟著他們走，伊
    就跟著他們到楊梅市○○路241 號巷，進入巷底時，王辰意
    說他家有大人在，等到大人不在，再幫他搬笑氣進去，所以
    伊、被告及王辰意就在巷內聊天，聊了很久，伊想要離去，
    就跟王辰意說要搬笑氣給他，伊準備要搬時，王辰意就從後
    面押住伊脖子，叫伊不要動，並要被告把刀子拿出來，被告
    就從外套裡拿出西瓜刀，王辰意也從外套裡拿槍出來，伊向
    被告說都是認識的人，為何還要搶伊，被告就說他也沒辦法
    ，拿著刀直接就走過來，將刀子架在伊脖子上，此時王辰意
    拿槍指著伊頭部，叫伊把錢拿出來，當時伊沒辦法反抗，伊
    怕槍是真的，王辰意搜完伊身體後，又去搜伊車子，此時被
    告還是拿著刀架住伊，但被告有說過王辰意有槍，他也不願
    意這樣，他是被逼的，他會幫伊將傷害降到最低，但刀子還
    是架在伊脖子上，伊原想要反抗，但因被告這樣說要伊不要
    反抗，伊就沒反抗；王辰意將伊身上之現金、金戒指、手機
    3支及車上手機1支取走，王辰意就叫被告一起走，渠2 人就
    騎車離開，伊當時也不敢呼救，因為王辰意有拿槍指著伊，
    伊待渠2人離去，才找地方借電話報警等語（見本院100年度
    訴字第218號卷第37-41頁）。據證人郭峻龍上開證述情節，
    被害人郭峻龍於99年11月29日下午10時許，接獲共犯王辰意
    以被告手機撥打之電話，約其至桃園縣楊梅市○○路與秀才
    路口交易，被害人郭峻龍抵達後，被告及共犯王辰意旋將之
    帶至桃園縣楊梅市○○路241 巷內買賣笑氣，嗣於同日下午
    10時50分許，共犯王辰意趁被害人郭峻龍要搬運笑氣時，將
    其壓制在圍牆邊，並以手持疑似槍枝之物品抵住其頭部，喝
    令其將身上財物交出，以此強暴、脅迫之方式，至使被害人
    郭峻龍陷於恐懼而不能抗拒，逕自搜索其身上及車內財物，
    取走被害人郭峻龍所有之現金24,500元、金戒指1枚 、搭配
    門號0000000XXX、0000000XXX號2支、不詳門號之行動電話2
    支、LV皮夾1 個及車鑰匙1 把等情節，均證述綦詳，被告固
    不否認前開事實，僅辯稱其持刀站立在旁，並無強盜行為及
    犯意云云，然證人郭峻龍業已就其遭被告、王辰意人強盜財
    物之經過、細節證述如前，而共犯王辰意持疑似槍枝之物品
    抵住被害人郭峻龍頭部時，同時指示被告將預藏之西瓜刀取
    出，被告旋自外套內將該西瓜刀取出，直接抵住被害人郭峻
    龍之頸部，並無拒絕或反抗王辰意之情狀，復於共犯王辰意
    強取被害人郭峻龍身上、車內之財物時，配合持刀站立在旁
    ，甚且於共犯王辰意強取財物後，復一同騎乘機車離去，苟
    被告係受王辰意脅迫，豈會在王辰意突發強盜犯意時，旋將
    藏放在外套內之西瓜刀取出，狀似主動配合，未有任何猶疑
    或反抗之舉止，顯與常情相悖，被告辯稱其係受王辰意持槍
    脅迫一情云云，要難採信；被告及其辯護人雖另辯稱：郭峻
    龍曾要求被告將王辰意及藥頭之手機交出來，如果不交即要
    在警察局亂做筆錄云云。惟證人郭峻龍於本院審理時就此節
    證稱：伊在警察局有叫伊朋友打電話給被告，但伊朋友說要
    打電話看看，看被告會不會接電話，但是他們談話過程，伊
    不瞭解，伊也有試著與被告連絡，但沒有打通等語（見同上
    本院卷第41頁背面），顯與被告前開辯解不符，衡之被告於
    警詢、檢察官訊問時，均未就上開有利於己之情節陳述，以
    供警方及檢察官調查，其於本院審理時始為上開辯解，已與
    常情有違，再衡之證人然郭峻龍於本案之前與被告及共犯王
    辰意間並無怨隙存在，其自無甘冒涉犯偽證罪之風險而於檢
    察官訊問、本院審理中故為虛偽陳述之必要，況且觀諸證人
    郭峻龍於本院審理時亦證述：被告於行搶過程中，有向伊道
    歉並說「不是我願意這樣，我幫你把傷害降到最低」等語（
    見同上本院卷第39頁），證人郭峻龍主觀上對此等有利於被
    告之情節亦無隱匿，顯見其並無誣陷被告之惡念存在，堪認
    證人郭峻龍前揭指述應非虛假，可以採信。被告及其辯護人
    於本院審理時上開辯解，係屬卸責之詞，無足可採，
(二)、被告於本院審理時雖又辯稱：伊有阻止王辰意對郭峻龍下手
    ，且其所持西瓜刀未朝著郭峻龍，亦未將西瓜刀架在郭峻龍
    脖子上，伊無強盜行為及犯意云云。惟查：
  1.按共同實施犯罪行為之人，在合同意思範圍以內，各自分擔
    犯罪行為之一部，相互利用他人之行為，以達其犯罪之目的
    者，即應對於全部所發生之結果，共同負責。又共同正犯之
    意思聯絡，不限於事前有所協議，其於行為當時，基於相互
    之認識，以共同犯罪之意思參與者，亦無礙於共同正犯之成
    立。再意思之聯絡並不限於事前有所謀議，即僅於行為當時
    有共同犯意之聯絡者，亦屬之，且其表示之方法，亦不以明
    示通謀為必要，即相互間有默示之合致，亦無不可（最高法
    院28年上字第3110號、73年臺上字第1886號、73年臺上字第
    2364號判例意旨可資參照）。
  2.被告於警詢時係先供承：郭峻龍駕車到達時，王辰意就要郭
    峻龍跟著渠2人走，到楊梅市○○路241巷底時，王辰意就要
    郭峻龍停車下來，而後由王辰意持預藏之瓦斯手槍強押郭峻
    龍之頭部，另1 隻手勒住郭峻龍脖子，因伊看王辰意已經下
    手了，所以伊才拿出西瓜刀出來，由伊看住郭峻龍，王辰意
    就到郭峻龍之車子內強盜財物，得手後伊與王辰意騎車離開
    現場，西瓜刀及瓦斯槍都是王辰意提供，伊只有拿到 3,000
    到4,000元，其他都是王辰意拿走等情（見同上偵卷第8 、9
    頁），復於檢察官訊問時復坦認：當時王辰意拿1 個牛皮紙
    袋給伊，裡面有空氣槍及西瓜刀；伊與王辰意騎車到秀才路
    241 巷口，王辰意與郭峻龍交談，並利用伊與郭峻龍係熟識
    而卸除其心防，接著伊與王辰意中途暫時離開，途中伊還要
    求王辰意不要對郭峻龍下手，王辰意說好，但是一回到現場
    ，王辰意便將預藏在腰際間之手槍拿出來，並用左手勒住郭
    峻龍脖子，以右手持槍抵住郭峻龍頭部，並說把錢交出來，
    接著伊掏出西瓜刀，並不斷向郭峻龍道歉，伊向郭峻龍說伊
    也不願意這樣，伊會幫忙將傷害減到最低等情（見同上偵卷
    第34頁）。被告於共犯王辰意壓制被害人郭峻龍，並持槍抵
    住其頭部前，縱無共同參與強盜行為之犯意，惟據其上開供
    述可知，被告於共犯王辰意持槍壓制被害人郭峻龍時，同一
    時間確有將預藏之西瓜刀取出，站立在旁，又據證人郭峻龍
    前開證述，被告將刀架在其脖子處，而共犯王辰意亦藉此舉
    確定被害人郭峻龍無反抗之餘地，大肆搜索被害人郭峻龍身
    上及車輛內之財物，被告之行為客觀上已屬參與對被害人郭
    峻龍施以強暴之強盜構成要件行為，且足認其主觀上與共犯
    王辰意間有共同強盜之犯意聯絡，揆諸前開見解，自應成立
    上開強盜犯行之共同正犯無訛。此外，縱如被所辯其未舉刀
    架住被害人郭峻龍脖子，且於共犯王辰意為強盜行為時，更
    以言詞表示不願意對被害人郭峻龍下手云云，然依被告手持
    客觀上對人之生命、身體有危險性且可供為兇器使用之西瓜
    刀站立在旁，輔以共犯王辰意持槍抵住被害人郭峻龍頭部之
    等客觀情狀觀知，顯已達壓抑被害人郭峻龍之意思自由至不
    能抗拒之程度，被告自應就其與共犯間實施之強盜行為共同
    負責，乃屬當然。被告辯稱伊未持刀架在郭峻龍脖子上而無
    強盜行為云云，亦屬卸責之詞，不足採信。至被告於本院審
    理時雖辯稱：伊與王辰意進入小巷，郭峻龍尚未進入前，王
    辰意就在案發地之楊梅市○○路241 巷內將西瓜刀交予伊，
    並說要對郭峻龍行搶，伊回稱不行，王辰意就說那不要了，
    只跟郭峻龍買笑氣云云（見同上本院卷第44頁），然查，被
    告於本院審理檢察官羈押之聲請時供承：王辰意在快到楊梅
    國小時將西瓜刀交予伊，王辰意說到時候就知道要作何用，
    伊說不行，王郭峻龍是伊朋友等情節（見本院99年度聲羈字
    第791 號卷第6 頁），與其上開所辯不符，復衡諸其於檢察
    官訊問時供承：共犯王辰係在渠2 人騎乘機車到達楊梅市○
    ○路241 巷口前，即將裝有空氣槍及西瓜刀之牛皮紙袋交予
    伊等語（見同上偵字卷第34頁），亦與其於本審理時所述上
    開情節不同，衡情被告於檢察官訊問及本院審理羈押之聲請
    時，距離案發時間較非久遠，較少斟酌利害關係，且被告於
    該2 次供述內容均係對其不利之情節，更相趨一致，應較可
    採，從而共犯王辰意將扣案之西瓜刀交予被告之時點，應係
    於被害人郭峻龍隨同被告及王辰意到達楊梅市○○路241 巷
    口前某時，而非被告所辯於渠2人進入秀才路241巷內經共犯
    王辰意謀議要對被害人郭峻龍強盜時始交付該西瓜刀，應堪
    認定，亦足認被告於共犯王辰意著手強盜被害人郭峻龍前，
    雖心仍猶疑，但對於共犯王辰意欲強盜被害人郭峻龍一事，
    事前即已知情，並預見上開強盜結果之發生，而仍配合引誘
    被害人郭峻龍進入案發之秀才路241巷內等節，應係事實。
  3.被告雖又辯稱：王辰意在伊明確拒絕協助行搶郭峻龍後，亦
    表示其不會動手，本案是王辰意突然要行搶，伊並不知情，
    伊無強盜犯意云云。然據被告於本院審理時供承：在聊天時
    ，伊有叫郭峻龍先回去，但王辰意突然說人家都來了，怎麼
    可以先回去，郭峻龍當時也沒有要走，並說他先裝好笑氣，
    而在搬運笑氣時，王辰意就去搶郭峻龍等情（見本院100 年
    度訴字第218 號卷第44頁背面），倘若被告事前不知悉共犯
    王辰意已更異其強盜被害人郭峻龍之決定，又何需在被害人
    郭峻龍在案發現場聊天時，仍多此一舉，暗自要求被害人郭
    峻龍先行離去？此與常情有違，毋寧可證明其主觀上已知悉
    共犯王辰意已準備著手實施強盜行為，僅因被告心中仍存有
    猶疑，故而希望藉此警示被害人郭峻龍於共犯王辰意實施強
    盜前，先行離去，從而，被告主觀上於共犯王辰意著手為強
    盜行為前即已知上情，並有與共犯王辰意配合之認識，較符
    合事實，再者，觀諸共犯王辰意實施強盜行為時，被告未加
    阻止，反聽從指示，將預藏之西瓜刀取出，持立在旁，裝勢
    威嚇被害人郭峻龍，任令共犯王辰意強盜財物等情，益徵被
    告就前開強盜行為，於共犯王辰著手實施前已與共犯王辰意
    有強盜行為之犯意聯絡，且於共犯王辰意確實著手強盜行為
    時，被告即再堅定其強盜被害人郭峻龍之犯意，拿出預藏之
    西瓜刀，對被告為強暴行為，要無被告受共犯王辰意脅迫而
    意識陷於不自由之情形。從而，被告及其辯護人猶辯稱係受
    共犯王辰意之脅迫，始將西瓜刀拿出，並無強盜行為及犯意
    云云，要與事實不符，不足採信。
(三)、綜上所述，本件事證明確，被告上開所辯，顯係卸責之詞，
    不足採信，其犯行洵堪認定，應依法論科。至被告及其辯護
    人於本院準備程序聲請對被告、證人郭峻龍測謊鑑定，因本
    件本件事證已明，其等上開聲請，自無必要，附此敘明。
三、按刑法第321條第1項第3 款之攜帶兇器竊盜罪，係以行為人
    攜帶兇器竊盜為其加重條件，此所謂兇器，其種類並無限制
    ，凡客觀上足對人之生命、身體、安全構成威脅，具有危險
    性之兇器均屬之（最高法院79年臺上字第5253號判例參照）
    。本案被告為前揭犯行時，所使用之西瓜刀1 把，係質地堅
    硬之鋒利物品，並用以抵住被害人郭峻龍之脖子，已據證人
    郭峻龍證述如前，該西瓜刀足對人之生命、身體安全構成威
    脅，在客觀上顯然具有危險性，其屬兇器無疑。核被告所為
    ，係犯刑法第330條第1項之攜帶兇器強盜罪。被告就上開犯
    行，與共犯王辰意間具有犯意聯絡及行為分擔，應論以共同
    正犯。至辯護人雖以：本件主謀為王辰意，被告已向被害人
    道歉，被告並無前科且無獲利，而請求依刑法第59條酌減其
    刑云云，惟被告對於其所涉犯之情節，於審理中已避重就輕
    ，其犯後態度並非良好，而被告與共犯王辰意持西瓜刀、疑
    似手槍之物品強盜被害人財物，對社會治安之破壞及個人生
    命安全具有重大危害，被告協同員警起獲犯罪之工具，此僅
    被告犯後尚有悔悟之心，從而，本院認被告並無情堪憫恕之
    情狀可言，自不宜依刑法第59條規定減輕其刑。爰審酌被告
    正值青年，竟不思以正當手段獲取財物，圖謀不勞而獲為本
    件加重強盜犯行，所為非是，且其犯後徒以僅持刀在旁之辯
    解，空言否認有何加重強盜犯行，態度難謂良善，惟衡諸被
    告就本件強盜犯行非主導地位，且於行為時，尚存猶疑之心
    ，及行為時未造成被害人郭峻龍生命、身體之實際危害，並
    能主動協助警方尋獲作案之西瓜刀等犯罪動機、目的、手段
    、犯後態度及所強盜財物之價值尚非巨額，併兼衡其尚未與
    被害人郭峻龍達成和解，取得被害人郭峻龍之諒解等一切情
    狀，雖公訴人就被告具體求處有期徒刑8年6月，惟本院以上
    開理由，認公訴人之求刑稍嫌過重，爰量處如主文所示之刑
    ，以資懲儆。
四、末查，扣案之西瓜刀1 把係共犯王辰意交予被告持有，業據
    被告於本院審理時供陳在卷（見本院100年度訴字第218號卷
    第43頁），堪認係共犯王辰意所有，且係被告與共犯王辰意
    共同為本件加重強盜罪所用，應依刑法第38條第1項第2款之
    規定宣告沒收。至共犯王辰意所持供其犯本件加重強盜罪所
    用之疑似改造手槍1 支，既未扣案，復無實據足認尚屬存在
    ，為免日後執行困難，爰不宣告沒收之，併予敘明。
據上論斷，應依刑事訴訟法第299條第1項前段，刑法第28條、第
330條第1項、第38條第1項第2款，判決如主文。
本案經檢察官蔡正傑到庭執行職務。
中    華    民    國    100     年    6   月    21    日
              刑事第四庭  審判長法  官  張淑華
                                法  官  林宜靜
                                法  官  林維斌
以上正本證明與原本無異。
如不服本判決應於收受判決後10日內向本院提出上訴書狀，並應
敘述具體理由。其未敘述上訴理由者，應於上訴期間屆滿後20日
內向本院補提理由書( 均須按他造當事人之人數附繕本) 「切勿
逕送上級法院」。
                                書記官  鄭嘉惠
中    華    民    國   100    年    6     月    21    日